【裁判字號】    88,上訴,1179
【裁判日期】    890118
【裁判案由】    偽造有價證券等
【裁判全文】
臺灣高等法院臺南分院刑事判決          八十八年度上訴字第一一七九號  Ａ
      上  訴  人
      即  被  告  丁  ○  ○
      選任辯護人  黃  溫  信  律師
右上訴人因偽造有價證券等案件，不服臺灣臺南地方法院八十七年度訴字第六三號中
華民國八十八年六月二十三日第一審判決（起訴案號：臺灣臺南地方法院檢察署八十
六年度偵字第一○六○七號），提起上訴，本院判決如左：
      主      文
原判決撤銷。
丁○○共同意圖供行使之用而偽造有價證券，處有期徒刑伍年，併科罰金貳萬元，罰
金如易服勞役，以參佰元折算壹日。偽造之「丙○○」、「江居嵩」、「戊○○」、
「己○○」、「庚○○」、「陳文容」、「朱仲玲」身分證影本各壹紙；偽造之「江
居嵩」、「吳俊成」、「王文傑」、「陳金惟」、「庚○○」、「陳文容」、「朱仲
玲」、「林慧貞」、「黃貴校」、「楊宜明」印章各壹枚；偽造之本票壹紙（發票日
：民國八十五年十二月二十日、金額：新台幣肆拾柒萬元）；車號Ｊ五－六五○三號
小客車所用授權書、動產擔保交易動產抵押設定登記申請書、貸款暨車輛動產抵押契
約及撥款請求書、個人資料利用之確認、同意書及聯邦銀行Ｘ卡申請書上偽造之「江
居嵩」署押共柒枚、「江居嵩」印文共拾捌枚；車號Ｊ五－六五○三號小客車所用授
權書、個人資料利用之確認、貸款暨車輛動產抵押契約、同意書、監理機關所登載之
「新領牌照登記書」及「汽 (機)車過戶登記書」上「吳俊成」、「王文傑」、「陳
金惟」署押各肆枚，「吳俊成」、「王文傑」、「陳金惟」印文各陸枚；車號ＵＮ－
六四四二號、Ｄ二－一四八一號、Ｈ七－一七三Ｏ號自用小客車所用，監理機關登載
於「新領牌照登記書」、「汽 (機）車過戶登記書」上及號碼000000000號
電話委託書及承諾書上「庚○○」、「朱仲玲」印文各壹枚、「陳文容」署押肆枚、
「陳文容」印文肆枚；號碼000000000號電話委託書及承諾書上「林慧貞」
署押參枚、「林慧貞」印文貳枚；號碼0000000、0000000號市內電話
申請書上「高秋霞」署押壹枚、「黃貴校」、「楊宜明」印文各壹枚，均沒收。
      事      實
一、丁○○、乙○○（已經原審判處有期徒刑五年，併科罰金二萬元確定）二人基於
    共同概括之犯意，連續自民國八十五年六月間起，利用經營民間「二胎放款」期
    間，影印丙○○、江居嵩、庚○○、陳文容、朱仲玲等人之各種土地所有權狀及
    身分證等證件，又以刊登報紙徵求人才方式，騙得戊○○、己○○等應徵者之身
    分證影本後，將所有證件換貼照片影印變造後，供不法使用。
二、八十五年十二月間，丁○○、乙○○二人承繼上開犯意，以不知情之江居嵩身分
    證，換貼乙○○之照片，偽刻江居嵩之印章，並與不詳姓名之成年人二男一女，
    冒充吳俊成、王文傑、陳金惟（以江居嵩妻子之名義）充當發票人，共同簽發發
    票日為八十五年十二月二十日，面額新台幣（下同）四十七萬元之本票一張，及
    授權書一紙，並偽刻渠等之印章蓋於該本票及授權書上，持向南陽實業股份有限
    公司（以下簡稱南陽公司）臺南分公司永康營業所外務員甲○○佯稱購車，並向
    美商花旗銀行股份有限公司臺南分公司信用部業務員辛○○辦理貸款，詐購得三
    陽廠牌一六ＯＯＣＣ，車牌號碼Ｊ五－六五Ｏ三號自小客車一輛，並與該公司簽
    訂動產擔保交易動產抵押設定登記申請書、貸款暨車輛動產抵押契約及撥款請求
    書及個人資料利用之確認與同意書各一紙，由丁○○於前開文書上偽簽江居嵩之
    署押共六枚、以偽造之江居嵩印章蓋用印文共十八枚，並由上開不詳姓名之成年
    人二男一女於本票、授權書及個人資料利用之確認、貸款暨車輛動產抵押契約及
    同意書上，偽簽吳俊成、王文傑、陳金惟之署押各四枚，以偽造之吳俊成、王文
    傑、陳金惟印章蓋用印文各五枚。並使監理機關將各該不實之資料登載於「新領
    牌照登記書」及「汽（機）車過戶登記書」上，並以偽刻之印章蓋用於「新領牌
    照登記書」上各一枚，足以生損害於監理機關對於車籍管理之正確性及江居嵩、
    吳俊成、王文傑、陳金惟等人之權益。丁○○等人僅提供頭期款、稅金、掛牌等
    費用共八萬一千元，其餘貸款四十七萬元均未給付。復以上開經變造之江居嵩身
    分證向聯邦商業銀行股份有限公司信用卡中心申辦信用卡，並於聯邦銀行Ｘ卡申
    請書上偽簽江居嵩之署押一枚，並刷卡詐購財物六萬餘元。
三、丁○○、乙○○二人持經變造不知情庚○○、陳文容、朱仲玲等人之身分證，並
    於不詳時地偽刻陳文容、庚○○、朱仲玲等人之印章，分別於八十六年五月二十
    八日、八十六年八月一日、八十六年七月二十九日向國通汽車股份有限公司詐購
    得車牌號碼ＵＮ－六四四二號、Ｄ二－一四八一號、Ｈ七－一七三Ｏ號自用小客
    車三輛，並連續於八十六年五月三十日、八十六年八月一日、八十六年十二月二
    十二日使監理機關將各該不實之資料登載於「新領牌照登記書」及「汽（機）車
    過戶登記書」上，並以偽刻之印章蓋用於「新領牌照登記書」上各一枚，足以生
    損害於監理機關對於車籍管理之正確性及陳文容、庚○○、朱仲玲等人。得手後
    ，將上開詐購之車牌號碼Ｊ五－六五Ｏ三號、Ｄ二－一四八一號自小客車，分別
    以三十三萬元及十七萬元等之價格脫售給他人，得款二人朋分花用殆盡；餘二車
    ＵＮ－六四四二號、Ｈ七－一七三Ｏ號則留供彼等自己使用。
四、丁○○、乙○○二人連續於八十六年三月八日，另以不知情之陳文容身分證申請
    行動電話一具（號碼000000000），偽造陳文容及林慧貞之印章各一枚
    ，並於委託書及承諾書上偽簽陳文容之署押四枚、林慧貞之署押三枚，並以偽造
    之陳文容印章蓋用三枚、以偽造之林慧貞印章蓋用二枚於上開委託書及承諾書上
    。復連續冒用高秋霞、黃貴校、楊宜明等人名義，偽刻黃貴校、楊宜明之印章，
    偽填市內電話申請書，偽造高秋霞之署押、以偽造之黃貴校、楊宜明印章，蓋用
    於前開申請書上，申請市內電話使用（號碼0000000、0000000）
    。八十六年八月十五日下午十七時五十分許，丁○○駕駛上開詐購得之車牌號碼
    ＵＮ－六四四二號自小客車，途經台南縣永康市○○路○段二八二巷三四弄路口
    時，為警方查獲，警方人員並當場在丁○○之駕車內扣得偽造身分證影本七十張
    、所有權狀影本二十張、空白身分證二十張、勞工保路險卡一七五張等物，經循
    線查悉上情。
五、案經台南縣警察局永康分局報請台灣台南地方法院檢察署檢察官偵查起訴。
      理      由
一、訊據上訴人即被告丁○○矢口否認右揭犯行，辯稱：伊只是被告乙○○所雇用之
    司機，前揭行為皆為乙○○所為，於檢察官偵訊時承認，係因檢察官說要我承認
    才讓我交保，江居嵩身分證是換貼乙○○照片，由乙○○去買車，花旗銀行並非
    由被告丁○○貸款，行動電話及另三具電話皆是乙○○去申請的，土地所有權狀
    是乙○○帶被告去丙○○公司叫伊拿的，約隔一、二天再叫伊拿去還，向南陽公
    司外務員甲○○購車，當初只是乙○○叫伊陪他去看車而已，事後他們如何訂車
    、交車，伊完全不知情云云。
二、經查：
（一）被害人丙○○於警訊時證稱：「大約一個月前因我資金週轉不順利想辦理房屋
      二次貸款，看報紙分類廣告後打電話與之接觸，丁○○便到我經營的商店找我
      拿土地權狀、建物權狀影本及我的身分證影印本，說要拿資料去查詢，過了一
      天丁○○又將所有東西拿還給我，對我說我的資格不符合，便將所有東西歸還
      我，我未同意丁○○變造我的身分證」等語（見八十六年八月十五日警訊筆錄
      ）。
（二）被告丁○○於警訊及檢察官偵查時供稱：「我有用江居嵩名義購得一台，用陳
      文容名義購二台，用庚○○名義購得一台」、「所購得之車一台我自己使用，
      乙○○也用一台，變賣二台得到金錢二人平分花用」、「我用他人名義申請信
      用卡只獲准一張，其它的沒准」、「偽造的文件大都是乙○○交給我使用，身
      分證影本部分我有偽造」、「申請之信用卡共刷了六萬多元，該信用卡是乙○
      ○使用後再交我使用」等語（見八十六年八月十五日警訊及八十六年八月十六
      日檢察官偵訊筆錄）；「我有影印丙○○等人之各種土地所有權狀，戊○○、
      己○○的身分證有被換貼影印變造」、「車牌號碼ＵＮ－六四四二號之車是我
      在使用」、「警方在我車牌號碼ＵＮ－六四四二號之自用小客車內查到之物是
      我在李浪川的辦公桌拿到的」等語（見八十六年八月二十七日檢察官偵查筆錄
      ）；「經營民間二胎貸款是我自己一人做，乙○○沒做」、「被害人身分證影
      本是我登報招考職員留下來的」、「我有和乙○○去看車一次，買車是乙○○
      ，購車保證人是我介紹的，我有幫乙○○賣車，從中賺取佣金一萬五千元。」
      （見八十六年九月十七日檢察官偵查筆錄）；「身分證是我看報紙買的，向不
      詳姓名之人買的，被扣案身分證正本八、九張都是我買的，公司印及私章我各
      偽造二顆，那顆印章用來領電話用」、「我用陳文容名義購行動電話一台，另
      外我還申請二支市內電話使用，冒用何人名字我忘記了。」等語（見八十六年
      九月二十五日檢察官偵查筆錄）；證人辛○○於八十六年八月十五日警訊時供
      稱：「辦理貸款的人就是乙○○沒有錯」、「當時我有看身分證上的照片，確
      定是同一人」等語，於本院八十八年十月十八日訊問中結證：「當初他們來對
      保時，我有核對他們之身分證，本人與身分證上之照片一樣，至於什麼人來對
      保，已不記得了，被告當初沒有來對保。」等語（見本院卷第七十三頁背面）
      ，足見被告與乙○○事先謀議後，並未親自出面，推由共犯乙○○出面對保及
      貸款，亦不失共犯之行為，故證人辛○○於警訊及本院之證詞，均不足作為有
      利於被告之證據。
（三）又如前所述，被告於警訊時即均坦承犯行，檢察官自無以「承認即讓其交保」
      為由強迫被告坦承犯行之可能，且扣案之物品係於被告丁○○所駕駛之車牌號
      碼ＵＮ－六四四二號自小客車上所扣得。此外，復有如事實欄所載之物扣案及
      汽車貸款申請書、花旗銀行撥款請求書、動產擔保交易動產抵押設定登記申請
      書、本票、授權書、台灣省公路局嘉義區監理所台南監理站函、動產擔保交易
      動產抵押設定登記申請書、貸款暨車輛動產抵押契約及撥款請求書及個人資料
      利用之確認、同意書、新領牌照登記書、汽 (機）車過戶登記書、聯邦銀行Ｘ
      卡申請書、委託書、承諾書、市內電話申請書等資料附卷可資佐證。
（四）共同被告乙○○於本院八十八年十一月二十九日訊問中證稱：「向花旗銀行辦
      理汽車分期付款所簽發之本票，我只簽江居嵩部分，至於吳俊成、王文傑、陳
      金惟，我不認識，他們的印章如何來的，我不知道，我是八十五年間看報紙徵
      求保人，我打電話給他（指丁○○），他來我家，要我拿出身分證，給他辦車
      子，我就拿給他，第二次他又來我家，我講不要做了，他講要我賠他六萬元，
      我不要，我只是受僱於丁○○，一個月一萬五仟元，丁○○並不是我雇用的司
      機，至於扣案之身分證等物如何來的，要問丁○○，我不知道。」等語（見本
      院卷第一一四頁正、反面、第一一五頁）。可見被告與共犯乙○○互相推卸責
      任甚明。
（五）綜上所述，足認被告辯稱：伊僅是被告乙○○所雇用之司機，前揭犯行皆為乙
      ○○所為，伊完全不知情云云，皆係事後卸責之詞，不足採信。本件事證明確
      ，被告丁○○犯行，堪以認定。
三、核被告丁○○所為，係犯刑法第二百十六條、第二百十條、第二百十二條之行使
    偽造私文書、行使變造之特種文書罪、第二百十四條之使公務員登載不實事項於
    公文書罪、第三百三十九條第一項之詐欺取財罪、第二百零一條第一項之偽造有
    價證券罪。被告偽造印章、印文、署押之行為，為偽造私文書之階段行為，不另
    論罪。又偽造私文書、變造特種文書及行使偽造有價證券之低度行為，已分別為
    行使文書及偽造有價證券之高度行為所吸收，亦均不另論罪。雖公訴人未對被告
    行使偽造私文書及偽造有價證券部分起訴，惟該部分與公訴人起訴被告偽造私文
    書罪部分，或有連續犯關係，或有牽連犯關係，均屬裁判上一罪，本院自應一併
    審判，併此敘明。又其與同案被告乙○○二人間與不詳姓名成年之二男一女間，
    係以自己共同犯罪之意思，共同實施犯罪行為，依刑法第二十八條及司法院大法
    官會議釋字第一○九號解釋，均為共同正犯。其先後多次行使偽造私文書、行使
    變造特種文書、使公務員登載不實事項於公文書等犯行，均時間緊接，犯罪構成
    要件均相同，顯均係基於概括犯意反覆為之，均為連續犯，依刑法第五十六條規
    定，均分別論以一罪。再被告所犯行使變造特種文書罪，以一行為同時侵害多人
    法益，為同種之想像競合犯，依刑法第五十五條之規定，仍僅論以一個行使變造
    特種文書罪。又被告所犯前開數罪間，有方法、結果之牽連關係，亦應依刑法第
    五十五條之規定，從一重之偽造有價證券罪處斷。
四、公訴意旨另以：被告冒用十一人名義，分向中國信託、美商標準渣打銀行、花旗
    銀行、大安銀行等金融單位申請信用卡使用。因認被告有犯刑法第二百十六條、
    第二百十條之行使偽造私文書罪嫌云云。按被告之自白，不得做為被告有罪判決
    之唯一證據，仍應調查其他必要之證據，以察其是否與事實相符，刑事訴訟法第
    一百五十六條第二項定有明文。經查：被告曾冒用江居嵩名義，填寫上海商業儲
    蓄銀行之信用卡申請書，並蓋上開偽刻之江居嵩印章於申請書上二枚，尚未向上
    海商業儲蓄銀行申請，即被查獲等情，遍查卷內之資料及扣案之證物，並無被告
    冒用十一人名義，分向中國信託、美商標準渣打銀行、花旗銀行、大安銀行等金
    融單位申請信用卡使用之證據，僅有被告於警訊之單純自白外，又查無其他積極
    證據足資證明被告有該部分冒用他人名義向金融機構申請信用卡使用之犯行。因
    此本件該部分既不能證明被告犯罪，原應為被告該部分無罪之判決，然公訴人認
    此部分與起訴論罪之行使偽造私文書罪部分，有連續犯之裁判上一罪關係，故不
    另為無罪之諭知。
五、原審以被告罪證明確，因予論罪科刑，固非無見；惟查：（一）被告之詐欺取財
    犯行，係犯刑法第三百三十九條第一項之詐欺取財罪，原審認應成立第三百四十
    條之常業詐欺罪，但對於為何成立常業詐欺罪，原審於事實及理由均未加以敘述
    及說明，尚有未洽。（二）被告冒用江居嵩、陳文容、庚○○、朱仲玲等人名義
    購車，其中江居嵩部分並以吳俊成、王文傑、陳金惟等人為連帶保證人，且向監
    理機關辦理登記手續，不僅足以生損害於監理機關對於車籍管理之正確性，對於
    江居嵩、吳俊成、王文傑、陳金惟、陳文容、庚○○、朱仲玲等人之權益亦有所
    損害，原審對此疏未注意，僅認定足以生損害於監理機關對於車籍管理之正確性
    ，亦有未洽。（三）原審認被告冒用十一人名義，分向中國信託、美商標準渣打
    銀行、花旗銀行、大安銀行等金融單位申請信用卡使用云云，然其對於被告冒用
    那十一人名義向中國信託、美商標準渣打銀行、花旗銀行、大安銀行等金融單位
    申請信用卡使用，並未加以敘述，且有何證據可加以認定，均未論及，僅空泛於
    事實欄記載，亦有未洽。（四）審判期日應由檢察官到庭陳述起訴要旨，並於調
    查證據完畢後就事實與法律辯論，此乃刑事訴訟法第二百八十六條、第二百八十
    九條規定法院應踐行之程序，如未經檢察官到庭陳述而為審判者，依刑事訴訟法
    第三百七十九條第八款規定，即構成當然違背法令，至於檢察官有無到庭陳述自
    宜於判決理由欄內記載，本件原判決理由欄內竟未記載檢察官到庭執行職務，與
    司法院頒布刑事訴訟文書格式，顯有未合。被告上訴意旨，仍執前詞，否認犯罪
    ，雖無理由，然原判決既有上開可議之處，自屬無可維持，應由本院將原判決予
    以撤銷改判。爰審酌被告犯罪之動機、目的、手段、所生危害及犯後仍矯言掩飾
    不知悔改等一切情狀，量處有期徒刑五年，併科罰金二萬元，並諭知罰金部分如
    易服勞役以三百元折算一日。偽造之本票一紙（發票日：八十五年十二月二十日
    、金額：四十七萬元），依刑法第二百零五條規定，宣告沒收；又偽造之丙○○
    、江居嵩、戊○○、己○○、庚○○、陳文容、朱仲玲身分證影本；偽刻江居嵩
    之印章、吳俊成、王文傑、陳金惟、庚○○、陳文容、朱仲玲、林慧貞、黃貴校
    、楊宜明印章各一枚；車號Ｊ五－六五○三號小客車所用授權書、動產擔保交易
    動產抵押設定登記申請書、貸款暨車輛動產抵押契約及撥款請求書、個人資料利
    用之確認、同意書上江居嵩之署押共六枚、江居嵩之印文共十八枚，聯邦銀行Ｘ
    卡申請書上江居嵩之署押一枚；授權書、個人資料利用之確認、貸款暨車輛動產
    抵押契約及同意書上，吳俊成、王文傑、陳金惟之署押各四枚，吳俊成、王文傑
    、陳金惟之印文各五枚；又監理機關所登載之車號Ｊ五－六五○三號「新領牌照
    登記書」及「汽（機）車過戶登記書」上，吳俊成、王文傑、陳金惟之印文各一
    枚；車號ＵＮ－六四四二號、Ｄ二－一四八一號、Ｈ七－一七三Ｏ號自用小客車
    ，監理機關登載於「新領牌照登記書」及「汽 (機）車過戶登記書」上庚○○、
    陳文容、朱仲玲之印文各一枚；號碼000000000號電話，委託書及承諾
    書上陳文容之署押四枚、林慧貞之署押三枚，陳文容印文三枚、林慧貞之印文二
    枚；號碼0000000、0000000號市內電話申請書上，偽造高秋霞之
    署押一枚、黃貴校、楊宜明之印文各一枚，分別依刑法第三十八條第一項第二款
    、第三款、第二百十九條之規定，宣告沒收。
六、至被告於原審雖主張，伊於台中又因犯詐欺罪，經台灣台中地方法院繫屬在案，
    與本件係屬裁判上一罪，應併案審理云云。然查：被告所犯本件係在八十五年間
    ，而被告另犯他案係在八十七年間所犯，業據被告於原審審理中供明在卷，二者
    已相距一年餘，實難認二犯行間有連續犯之裁判上一罪關係，本院自毋庸加以併
    案審理。
六、被告經合法傳喚，無正當理由不到庭，不待其陳述逕行判決。
據上論斷，應依刑事訴訟法第三百六十九條第一項前段、第三百六十四條、第三百七
十一條、第二百九十九條第一項前段，刑法第二十八條、第五十六條、第二百零一條
第一項、第二百十條、第二百十二條、第二百十四條、第二百十六條、第三百三十九
條第一項、第五十五條、第四十二條第二項、第三十八條第一項第二款、第三款、第
二百零五條、第二百十九條，罰金罰鍰提高標準條例第一條前段、第二條，判決如主
文。
本案經檢察官吳忠賢到庭執行職務。
中    華    民    國      八十九      年      一      月      十八      日
                                  臺灣高等法院臺南分院刑事第六庭
                                      審判長法官  林    金    村
                                            法官  顏    基    典
                                        法官  黃    壽    燕
右正本證明與原本無異。
如不服本判決，應於判決送達後十日內向本院提出上訴狀，其未敘述理由者並應於提
出上訴狀後十日內向本院補提理由書（應附繕本)。
                                      法院書記官  李    梅    菊
中    華    民    國      八十九      年      一      月      十九      日
附錄：本判決論罪科刑法條
刑法第二百零一條
意圖供行使之用，而偽造、變造公債票，公司股票或其他有價證券者，處三年以上十
年以下有期徒刑，得併科三千元以下罰金。
行使偽造、變造之公債票、公司股票或其他有價證券或意圖供行使之用收集或交付於
人者，處一年以上七年以下有期徒刑，得併科三千元以下罰金。
刑法第二百十條
偽造、變造私文書，足以生損害於公眾或他人者，處五年以下有期徒刑。
刑法第二百十二條
偽造、變造護照、旅券、免許證、特許證及關於品行、能力、服務或其他相類之證書
、介紹書，足以生損害於公眾或他人者，處一年以下有期徒刑，拘役或三百元以下罰
金。
刑法第二百十四條
明知為不實之事項，而使公務員登載於職務上所掌之公文書，足以生損害於公眾或他
人者，處三年以下有期徒刑、拘役或五百元以下罰金。
刑法第二百十六條
行使第二百十條至第二百十五條之文書者，依偽造、變造文書或登載不實事項或使登
載不實事項之規定處斷。
刑法第三百三十九條
意圖為自己或第三人不法之所有，以詐術使人將本人或第三人之物交付者，處五年以
下有期徒刑、拘役或科或併科一千元以下罰金。
以前項方法得財產上不法之利益或使第三人得之者亦同。
前二項之未遂犯罰之。


司法院資訊處製作；財團法人民間司法改革基金會備份。
